臺灣板橋地方法院民事判決　　　　　　　　　　　　　九十三年度婚字第一一０號
　　原　　　告　乙○○
　　訴訟代理人　謝新平　律師
　　被　　　告　甲○○
右當事人間請求確認婚姻不成立事件，本院判決如左：
    主    文
確認原告與被告之婚姻關係不成立。
訴訟費用由被告負擔。
    事    實
甲、原告方面：
  一聲明：
    (一)確認原告與被告間之婚姻關係不成立。
    (二)訴訟費用由被告負擔。
  二陳述：本件原告與被告於七十二年初認識、交往進而同居，雖被告於民國九十二
    年七月七向書局購買結婚證書，並填寫兩造於七十二年六月一日結婚，並據以持
    向該管戶政事務所辦理結婚登記，但實際上兩造並沒有舉行公開結婚儀式，揆諸
    上開規定，兩造婚姻應屬無效，爰依法提起本件確認之訴。
  三證據：提出
    人李英藤。
乙、被告方面：
  一聲明：認諾原告之聲明。
  二陳述：自認渠與原告只有去辦理結婚登記，並沒有宴客及舉行公開儀式。
    理      由
甲、程序方面：
  按當事人主張之事實，經他造於準備書狀內言詞辯論時，或在受命推事、受託推事
  前自認者，無庸舉證；又當事人對於他造主張之事實，於言詞辯論時不爭執者，視
  同自認；再當事人於言詞辯論時為訴訟標的之捨棄或認諾者，應本於其捨棄或認諾
  為該當事人敗訴之判決，民事訴訟法第二百七十九條第一項、第二百八十條第一項
  前段、第三百八十四條固均定有明文。惟依同法第五百七十四條第一項及第二項前
  段規定，上開關於認諾效力之規定，於婚姻事件並不適用；另關於訴訟上自認及不
  爭執事實之效力之規定，在撤銷婚姻、離婚或夫妻同居之訴，於撤銷婚姻、離婚或
  拒絕同居之原因、事實；在婚姻無效或確認婚姻成立或不成立之訴，婚姻無效或不
  成立及婚姻有效或成立之原因事實，均亦無適用。是本件被告於言詞辯論期日雖認
  諾原告離婚之請求，且亦自認原告之主張，然揆諸首揭規定，其並不因此而發生認
  諾或視同自認之效力，亦附此敘明。
乙、得心證理由：
  一本件原告主張渠與被告只有辦理結婚登記，並沒有舉行公開結婚儀式之事實，業
    據原告提出戶口名簿、
    藤於本院言詞辯論時證述屬實，堪認原告之主張為真正。
  二按結婚，應有公開之儀式及二人以上之證人，民法第九百八十二條第一項定有明
    文，故我國民法關於結婚成立之形式要件，係採「儀式婚」之立法，即須經一定
    之公開儀式，使不特定人得以共見共聞認識為結婚者，婚姻始可謂有效成立。本
    件兩造所為之結婚，如前所述，既無在公開場所舉行一定結婚儀式，是本件兩造
    婚姻實質上即未備法定方式，根本無結婚之行為，欠缺法律行為之特定成立要件
    ，揆諸上開規定及說明，兩造間之婚姻關係應為不成立。職是，原告據以提起本
    訴，訴請確認其與被告間之婚姻關係不成立，為有理由，應予准許。
丙、據上論結，本件原告之訴為有理由，爰依民事訴訟法第第七十八條，判決如主文
    。
中　　　華　　　民　　　國　　九十三　　年　　　四　　　月　　二十一　　日
                                     臺灣板橋地方法院家事法庭
                                         法  官  余來炎
右正本證明與原本無異
如不服本判決，須於收受決正本後二十日內提出上訴狀 (應附上訴狀繕本及繳交上訴
費）
中　　　華　　　民　　　國　　九十三　　年　　　四　　　月　　二十一　　日
                                         書記官  蕭詩穎
